---
output: github_document
---

# Análise Eucalipto

## Carregando pacotes exigidos
```{r, message=FALSE, error=FALSE, warning=FALSE}
library(readxl)
library(tidyverse)
library(janitor)
library(skimr)
```

## Entrada de Dados
```{r}
# Nutrientes
nutrientes_planta <- read_excel("data/Acumulo de nutrientes - Compartimentos.xlsx") |> 
  clean_names()
head(nutrientes_planta)

# Matéria Seca
materia_seca <- read_excel("data/Materia seca - volume - altura - DAP.xlsx") |> 
  clean_names()
head(materia_seca)

# solo 
nutrientes_solo <- read_excel("data/teores de nutrientes no solo - 0-20.xlsx")|> 
  clean_names()
head(nutrientes_solo)
```

### Operação de reunião do banco de dados
```{r}
materia_seca_solo <-left_join(x = materia_seca,
          y = nutrientes_solo,
          by=c("parcela","bloco", "n", "p","k"))
```



### Reunião do banco de dados com o arquivo de compartimento

Note que foram adicionadas as doses para os respectivos tratamentos (parcelas)

```{r}
dados <- right_join(materia_seca_solo, nutrientes_planta,
           by=c("parcela","bloco", "n", "p","k")) |> 
  mutate(
    Dose_N = case_when(
    parcela == 2 ~ 0,
    parcela == 3 ~ 70,
    parcela == 4 ~ 105,
    TRUE ~ 140),
    
    Dose_P = case_when(
    parcela == 5 ~ 0,
    parcela == 6 ~ 40,
    parcela == 7 ~ 100,
    TRUE ~ 70),
    
    Dose_K = case_when(
    parcela == 8 ~ 0,
    parcela == 9 ~ 90,
    parcela == 10 ~ 135,
    TRUE ~ 180)

  )

write.table(dados,"data/dados.txt",row.names = FALSE, quote = FALSE, sep = "\t")
```

### Vamos separar os experimentos

```{r}
exp_N <- 1:4
exp_P <- c(1,5:7)
exp_K <- c(1,8:10)

expN <- dados |> 
  filter(parcela %in% exp_N)

expP <- dados |> 
  filter(parcela %in% exp_P) 

expK <- dados |> 
  filter(parcela %in% exp_K)
```


## Estatística Descritiva - N

```{r}
skim(expN)
```


## Estatística Descritiva - P

```{r}
skim(expP)
```


## Estatística Descritiva - K

```{r}
skim(expK)
```


### Análise de Correlação entre grupos de variáveis de N.
```{r}
da<-expN
cor(da[6:12],da[13:26]) |> 
  corrplot::corrplot()
```
#### Compartimento FOLHA:
```{r}
da<-expN |> 
  filter(compartimento == "FOLHA")
cor(da[28:38],da[6:26]) |> 
  corrplot::corrplot()
```
#### Compartimento LENHO:
```{r}
da<-expN |> 
  filter(compartimento == "LENHO")
cor(da[28:38],da[6:26]) |> 
  corrplot::corrplot()
```


#### Compartimento GALHO:
```{r}
da<-expN |> 
  filter(compartimento == "GALHO")
cor(da[28:38],da[6:26]) |> 
  corrplot::corrplot()
```

#### Compartimento CASCA:
```{r}
da<-expN |> 
  filter(compartimento == "CASCA")
cor(da[28:38],da[6:26]) |> 
  corrplot::corrplot()
```

### Análise de Correlação entre grupos de variáveis de P.
```{r}
da<-expP
cor(da[6:12],da[13:26]) |> 
  corrplot::corrplot()
```
#### Compartimento FOLHA:
```{r}
da<-expP |> 
  filter(compartimento == "FOLHA")
cor(da[28:38],da[6:26]) |> 
  corrplot::corrplot()
```
#### Compartimento LENHO:
```{r}
da<-expP |> 
  filter(compartimento == "LENHO")
cor(da[28:38],da[6:26]) |> 
  corrplot::corrplot()
```


#### Compartimento GALHO:
```{r}
da<-expP |> 
  filter(compartimento == "GALHO")
cor(da[28:38],da[6:26]) |> 
  corrplot::corrplot()
```

#### Compartimento CASCA:
```{r}
da<-expP |> 
  filter(compartimento == "CASCA")
cor(da[28:38],da[6:26]) |> 
  corrplot::corrplot()
```

### Análise de Correlação entre grupos de variáveis de K.
```{r}
da<-expK
cor(da[6:12],da[13:26]) |> 
  corrplot::corrplot()
```
#### Compartimento FOLHA:
```{r}
da<-expK |> 
  filter(compartimento == "FOLHA")
cor(da[28:38],da[6:26]) |> 
  corrplot::corrplot()
```
#### Compartimento LENHO:
```{r}
da<-expK |> 
  filter(compartimento == "LENHO")
cor(da[28:38],da[6:26]) |> 
  corrplot::corrplot()
```


#### Compartimento GALHO:
```{r}
da<-expK |> 
  filter(compartimento == "GALHO")
cor(da[28:38],da[6:26]) |> 
  corrplot::corrplot()
```

#### Compartimento CASCA:
```{r}
da<-expK |> 
  filter(compartimento == "CASCA")
cor(da[28:38],da[6:26]) |> 
  corrplot::corrplot()
```
