## Carregando pacotes exigidos
```{r, message=FALSE, error=FALSE, warning=FALSE}
library(readxl)
library(tidyverse)
library(janitor)
library(skimr)
library(vegan)
library(corrplot)
library(plotrix)
```

## Entrada de Dados
```{r}
dados <- read.table("../data/dados.txt",h=TRUE)
```

### Vamos separar os experimentos

```{r}
exp_K <- c(1,8:10)
expK <- dados |> 
  filter(parcela %in% exp_K) 
```



### Análise de componentes principais FOLHA

```{r}
da_k <- expK %>% 
  select(parcela,compartimento, ms_folha, ms_galho, ms_casca, altura, dap, p_resina, v, k_2) %>% 
  filter(compartimento != "LENHO",
         compartimento == "FOLHA")
```

```{r}
# Análise de Componentes Principais
pca <- prcomp(da_k[-(1:2)],scale. = TRUE)
summary(pca)
```

```{r}
# Extraindo os autovalores
eig <- pca$sdev^2
round(eig,3)
```


```{r}
# Variância Explicada
ve<-eig/sum(eig)
ve
```


```{r}
# Variância Explicada acumulada
cumsum(ve)
```


```{r}
# Estudar a contribuição de cada variável na componente
# principal
mc <- cor(da_k[-(1:2)], pca$x)
corrplot::corrplot(mc)
```

Basicamente nesse gráfico podemos observar que a componente principal 1 (PC1)dos [ms dap e k_2 (casca)] contrário [altura] na PC2 observamos uma ação conjunta entre p_resina, dap e ms_casca já em PC3 temos um contraste entre [ms_casca altura] vs [v]

```{r}
# Screeplot
screeplot(pca)
abline(h=1)
```
As CP com informação relevante são aquelas com "Inertia" maior que 01.

```{r}
#Biplot
da <- da_k[-c(1:2)]
grupos <- da_k$parcela
pc1V<-cor(da,pca$x)[,1]/sd(cor(da,pca$x)[,1])
pc2V<-cor(da,pca$x)[,2]/sd(cor(da,pca$x)[,2])
pc1c<-pca$x[,1]/sd(pca$x[,1])
pc2c<-pca$x[,2]/sd(pca$x[,2])
nv<-ncol(da) # número de variáveis utilizadas na análise
plot(pc1V,pc2V,
     xlim=c(min(-3,pc1V,pc1c),
            max(pc1V,pc1c,5)),
     ylim=c(min(pc2V,pc2c),
            max(pc2V,pc2c)),pch="",las=1,
     xlab=paste("PC1 (",round(100*ve[1],2),"%)",sep=""),
     ylab=paste("PC2 (",round(100*ve[2],2),"%)",sep=""),
     font.lab=2)
abline(v=0,h=0)
arrows(rep(0,nv),rep(0,nv),pc1V*.90,pc2V*.90,lwd=1.5,length=.1)
text(pc1V,pc2V,names(pc1V),font=4)
lv<-as.factor(grupos);nlv<-levels(lv)

# Adicionando os identificadores dos acesso partir de uma variável categórica
for(i in 1:length(nlv)){
  ff<-lv==nlv[i]  
  # points(pc1c[ff],pc2c[ff],cex=1.3,col=i,pch=i+15) 
  # df$Municípios[ff]
  text(pc1c[ff],pc2c[ff],grupos[ff],cex=.8,col=i)}
```
Gráfico Biplot

```{r}
## tabela
# Tabela do Biplot com as correlações com as PCs e seus respectivos autovetores
ck<-sum(pca$sdev^2>=1)
tabelapca<-vector()
for( l in 1:ck) tabelapca<-cbind(tabelapca,mc[,l])#,pca$rotation[,l])
colnames(tabelapca)<-paste(rep(c("PC"),ck),1:ck,sep="")
pcat<-round(tabelapca,3)
summary(pcat)
tabelapca<-tabelapca[order(abs(tabelapca[,1])),]
tabelapca
```



### Análise de componentes principais CASCA

```{r}
da_k <- expK %>% 
  select(parcela,compartimento, ms_folha, ms_galho, ms_casca, altura, dap, p_resina, v, k_2) %>% 
  filter(compartimento != "LENHO",
         compartimento == "CASCA")
```

```{r}
# Análise de Componentes Principais
pca <- prcomp(da_k[-(1:2)],scale. = TRUE)
summary(pca)
```

```{r}
# Extraindo os autovalores
eig <- pca$sdev^2
round(eig,3)
```


```{r}
# Variância Explicada
ve<-eig/sum(eig)
ve
```


```{r}
# Variância Explicada acumulada
cumsum(ve)
```


```{r}
# Estudar a contribuição de cada variável na componente
# principal
mc <- cor(da_k[-(1:2)], pca$x)
corrplot::corrplot(mc)
```

...

```{r}
# Screeplot
screeplot(pca)
abline(h=1)
```
As CP com informação relevante são aquelas com "Inertia" maior que 01.

```{r}
#Biplot
da <- da_k[-c(1:2)]
grupos <- da_k$parcela
pc1V<-cor(da,pca$x)[,1]/sd(cor(da,pca$x)[,1])
pc2V<-cor(da,pca$x)[,2]/sd(cor(da,pca$x)[,2])
pc1c<-pca$x[,1]/sd(pca$x[,1])
pc2c<-pca$x[,2]/sd(pca$x[,2])
nv<-ncol(da) # número de variáveis utilizadas na análise
plot(pc1V,pc2V,
     xlim=c(min(-3,pc1V,pc1c),
            max(pc1V,pc1c,5)),
     ylim=c(min(pc2V,pc2c),
            max(pc2V,pc2c)),pch="",las=1,
     xlab=paste("PC1 (",round(100*ve[1],2),"%)",sep=""),
     ylab=paste("PC2 (",round(100*ve[2],2),"%)",sep=""),
     font.lab=2)
abline(v=0,h=0)
arrows(rep(0,nv),rep(0,nv),pc1V*.90,pc2V*.90,lwd=1.5,length=.1)
text(pc1V,pc2V,names(pc1V),font=4)
lv<-as.factor(grupos);nlv<-levels(lv)

# Adicionando os identificadores dos acesso partir de uma variável categórica
for(i in 1:length(nlv)){
  ff<-lv==nlv[i]  
  # points(pc1c[ff],pc2c[ff],cex=1.3,col=i,pch=i+15) 
  # df$Municípios[ff]
  text(pc1c[ff],pc2c[ff],grupos[ff],cex=.8,col=i)}
```
Gráfico Biplot

```{r}
## tabela
# Tabela do Biplot com as correlações com as PCs e seus respectivos autovetores
ck<-sum(pca$sdev^2>=1)
tabelapca<-vector()
for( l in 1:ck) tabelapca<-cbind(tabelapca,mc[,l])#,pca$rotation[,l])
colnames(tabelapca)<-paste(rep(c("PC"),ck),1:ck,sep="")
pcat<-round(tabelapca,3)
summary(pcat)
tabelapca<-tabelapca[order(abs(tabelapca[,1])),]
tabelapca
```


### Análise de componentes principais GALHO

```{r}
da_k <- expK %>% 
  select(parcela,compartimento, ms_folha, ms_galho, ms_casca, altura, dap, p_resina, v, k_2) %>% 
  filter(compartimento != "LENHO",
         compartimento == "GALHO")
```

```{r}
# Análise de Componentes Principais
pca <- prcomp(da_k[-(1:2)],scale. = TRUE)
summary(pca)
```

```{r}
# Extraindo os autovalores
eig <- pca$sdev^2
round(eig,3)
```


```{r}
# Variância Explicada
ve<-eig/sum(eig)
ve
```


```{r}
# Variância Explicada acumulada
cumsum(ve)
```


```{r}
# Estudar a contribuição de cada variável na componente
# principal
mc <- cor(da_k[-(1:2)], pca$x)
corrplot::corrplot(mc)
```

...

```{r}
# Screeplot
screeplot(pca)
abline(h=1)
```
As CP com informação relevante são aquelas com "Inertia" maior que 01.

```{r}
#Biplot
da <- da_k[-c(1:2)]
grupos <- da_k$parcela
pc1V<-cor(da,pca$x)[,1]/sd(cor(da,pca$x)[,1])
pc2V<-cor(da,pca$x)[,2]/sd(cor(da,pca$x)[,2])
pc1c<-pca$x[,1]/sd(pca$x[,1])
pc2c<-pca$x[,2]/sd(pca$x[,2])
nv<-ncol(da) # número de variáveis utilizadas na análise
plot(pc1V,pc2V,
     xlim=c(min(-3,pc1V,pc1c),
            max(pc1V,pc1c,5)),
     ylim=c(min(pc2V,pc2c),
            max(pc2V,pc2c)),pch="",las=1,
     xlab=paste("PC1 (",round(100*ve[1],2),"%)",sep=""),
     ylab=paste("PC2 (",round(100*ve[2],2),"%)",sep=""),
     font.lab=2)
abline(v=0,h=0)
arrows(rep(0,nv),rep(0,nv),pc1V*.90,pc2V*.90,lwd=1.5,length=.1)
text(pc1V,pc2V,names(pc1V),font=4)
lv<-as.factor(grupos);nlv<-levels(lv)

# Adicionando os identificadores dos acesso partir de uma variável categórica
for(i in 1:length(nlv)){
  ff<-lv==nlv[i]  
  # points(pc1c[ff],pc2c[ff],cex=1.3,col=i,pch=i+15) 
  # df$Municípios[ff]
  text(pc1c[ff],pc2c[ff],grupos[ff],cex=.8,col=i)}
```
Gráfico Biplot

```{r}
## tabela
# Tabela do Biplot com as correlações com as PCs e seus respectivos autovetores
ck<-sum(pca$sdev^2>=1)
tabelapca<-vector()
for( l in 1:ck) tabelapca<-cbind(tabelapca,mc[,l])#,pca$rotation[,l])
colnames(tabelapca)<-paste(rep(c("PC"),ck),1:ck,sep="")
pcat<-round(tabelapca,3)
summary(pcat)
tabelapca<-tabelapca[order(abs(tabelapca[,1])),]
tabelapca
```

### Análise de Componente Principal com GALHO, FOLHA e CASCA


```{r}
da_k <- expK %>% 
  select(parcela,compartimento, ms_folha, ms_galho, ms_casca, altura, dap, p_resina, v, k_2) %>% 
  filter(compartimento != "LENHO")
```

```{r}
# Análise de Componentes Principais
pca <- prcomp(da_k[-(1:2)],scale. = TRUE)
summary(pca)
```

```{r}
# Extraindo os autovalores
eig <- pca$sdev^2
round(eig,3)
```


```{r}
# Variância Explicada
ve<-eig/sum(eig)
ve
```


```{r}
# Variância Explicada acumulada
cumsum(ve)
```


```{r}
# Estudar a contribuição de cada variável na componente
# principal
mc <- cor(da_k[-(1:2)], pca$x)
corrplot::corrplot(mc)
```

...

```{r}
# Screeplot
screeplot(pca)
abline(h=1)
```
As CP com informação relevante são aquelas com "Inertia" maior que 01.

```{r}
#Biplot
da <- da_k[-c(1:2)]
grupos <- da_k$parcela
pc1V<-cor(da,pca$x)[,1]/sd(cor(da,pca$x)[,1])
pc2V<-cor(da,pca$x)[,2]/sd(cor(da,pca$x)[,2])
pc1c<-pca$x[,1]/sd(pca$x[,1])
pc2c<-pca$x[,2]/sd(pca$x[,2])
nv<-ncol(da) # número de variáveis utilizadas na análise
plot(pc1V,pc2V,
     xlim=c(min(-3,pc1V,pc1c),
            max(pc1V,pc1c,5)),
     ylim=c(min(pc2V,pc2c),
            max(pc2V,pc2c)),pch="",las=1,
     xlab=paste("PC1 (",round(100*ve[1],2),"%)",sep=""),
     ylab=paste("PC2 (",round(100*ve[2],2),"%)",sep=""),
     font.lab=2)
abline(v=0,h=0)
arrows(rep(0,nv),rep(0,nv),pc1V*.90,pc2V*.90,lwd=1.5,length=.1)
text(pc1V,pc2V,names(pc1V),font=4)
lv<-as.factor(grupos);nlv<-levels(lv)

# Adicionando os identificadores dos acesso partir de uma variável categórica
for(i in 1:length(nlv)){
  ff<-lv==nlv[i]  
  # points(pc1c[ff],pc2c[ff],cex=1.3,col=i,pch=i+15) 
  # df$Municípios[ff]
  text(pc1c[ff],pc2c[ff],grupos[ff],cex=.8,col=i)}
```
Gráfico Biplot

```{r}
## tabela
# Tabela do Biplot com as correlações com as PCs e seus respectivos autovetores
ck<-sum(pca$sdev^2>=1)
tabelapca<-vector()
for( l in 1:ck) tabelapca<-cbind(tabelapca,mc[,l])#,pca$rotation[,l])
colnames(tabelapca)<-paste(rep(c("PC"),ck),1:ck,sep="")
pcat<-round(tabelapca,3)
summary(pcat)
tabelapca<-tabelapca[order(abs(tabelapca[,1])),]
tabelapca
```
